臺灣臺中地方法院刑事判決　　　　　　　　　　　　　九十年度訴字第二六三一號
　　公　訴　人　台灣台中地方法院檢察署檢察官
　　被　　　告　甲○○
右列被告因常業詐欺案件，經檢察官提起公訴（九十年度偵字第一二四四四號），本
院判決如左：
    主  文
甲○○連續意圖為自己不法之所有，以詐術使人將本人之物交付，處有期徒刑陸月，
如易科罰金，以參佰元折算壹日。
    事  實
一、甲○○曾因肅清煙毒條例案件，經台灣高等法院台中分院及本院分別判處有期徒
    刑三年四月及三年六月，於民國八十六年五月二十七日假釋出獄（假釋期滿日期
    為九十年六月十日）。詎假釋期間仍不知悔改，原在台中市○○區○○路九五之
    二號經營德記服飾行，明知其華南商業銀行之支票存款帳戶，自八十九年五月二
    十二日起即大量退票，八十九年九月一日經公告拒絕往來，已週轉困難，竟意圖
    為自己不法之所有，基於概括之犯意，自八十九年十二月十二日起至九十年二月
    初止，連續多次向經營成衣批發之己○○，佯稱購買成衣，使己○○陷於錯誤，
    先後共交付價值新台幣（下同）五十七萬六千元之成衣予甲○○。嗣甲○○所交
    付用以支付貨款之林怡君簽發，彰化商業銀行南三重分行為付款人之支票，屆期
    經己○○提示均不獲支付，己○○始知受騙（林怡君部分業經檢察官為不起訴處
    分）。
二、案經己○○訴由台灣台中地方法院檢察署檢察官偵查起訴。
    理  由
一、訊據被告甲○○否認詐欺取財犯行，辯稱伊於八十九年十一月間，向告訴人己○○購買成衣部分，已支付現金十五萬元，並兌現支票二十三萬元，因後來虧本，
    支票才未兌現，並無詐欺意圖云云。惟查右揭犯罪事實，業據告訴人己○○指訴
    綦詳，復有估價單、支票及退票理由單影本附卷可稽，又被告在華南商業銀行之
    第000000000號支票存款帳戶，已於八十九年九月一日經公告拒絕往來
    ，且自八十九年五月間至同年十月間，共退票達四十九張，另被告使用之林怡君
    在彰化商業銀行第00－00000－0號支票存款帳戶，係於八十九年十二月
    二日始開戶，自九十年二月十二日即開始退票，九十年三月二十三日經公告拒絕
    往來，亦有華南商業銀行大甲分行（九０）華甲存字第０三三號、彰化商業銀行
    南三重分行（九０）彰南重字第一五七五號函附交易明細表及退票紀錄卡影本在
    卷足憑，顯見被告自八十九年五月間起週轉已陷困難，竟仍於前開時間，向告訴
    人進貨高達五十七萬六千元，而所交付用以支付此部分貨款之林怡君簽發之支票
    ，屆期經提示均遭退票，自有不法所有意圖，所辯無非飾卸之詞，不足採信，其
    犯行已堪認定。至被告另稱其於八十九年十一月間，向告訴人購買成衣共支付現
    金十五萬元，並兌現支票二十三萬元等情縱認屬實，與其後復向告訴人購買成衣
    部分亦無必然關連，無解於被告此部分詐欺取財罪之成立，併予敘明。
二、核被告所為，係犯刑法第三百三十九條第一項之詐欺取財罪。按刑法上所謂常業
    犯，係指反覆以同種類行為為目的之社會活動之職業性犯罪而言。本件被告係成
    衣中盤商，自八十七年間起即陸續向乙○○、戊○○、丁○○等人購入成衣，並
    出售成衣予丙○○，其中僅部分貨款未支付乙○○、戊○○、丁○○等人，業經
    證人乙○○、戊○○、丁○○、丙○○證述綦詳，顯見被告係以買賣成衣為業，
    其於前開時間，週轉已陷困難，多次向告訴人詐購成衣共五十七萬六千元，尚難
    認係恃詐欺以為生，檢察官認被告此部分行為，應成立刑法第三百四十條之常業
    詐欺罪，尚有未合，起訴法條應予變更。又被告先後多次詐欺取財犯行，時間緊
    接，犯罪構成要件相同，顯係基於概括犯意為之，為連續犯，應論以一罪，依法
    加重其刑。爰審酌被告已有妨害秩序、妨害家庭、詐欺、藏匿人犯、妨害兵役、
    賭博、肅清煙毒條例等前科（見卷附台灣台中地方法院檢察署刑案資料查註紀錄
    表），仍不知悔改，又連續向告訴人詐購成衣，數量非少，顯有惡性，事後復未
    賠償告訴人損害，態度非佳等一切情狀，處以如主文所示之刑，並諭知易科罰金
    之折算標準。
三、公訴意旨另以：被告明知已無支付能力，竟基於意圖為自己不法所有之常業犯意
    ，以購買成衣為藉口，先後於八十八年四月間、同年十、十一月間，向乙○○、
    戊○○分別進貨三十六萬四千元及三十萬元，並轉售圖利，因認被告此部分行為
    亦涉有刑法第三百四十條之常業詐欺罪等語。訊據被告則堅詞否認常業詐欺犯行
    ，經查被告係成衣中盤商，曾向乙○○、戊○○、丁○○等人購入成衣，並出售
    成衣予丙○○，已如前述，證人乙○○並指稱被告自八十七年間起向伊購買成衣
    ，購買五、六十萬元，有付清貨款，八十八年三月間另向伊購買四十二萬餘元成
    衣，交付之支票退票，嗣伊追討一年餘，被告才清償伊二十餘萬元等語；證人戊○○另稱被告自八十七年間起向伊購買成衣，每次購入十萬至三十萬元不等，開
    始均有付款，最後一批係於八十八年底向伊購買成衣三十萬元，此部分未付款等
    語，而被告在華南商業銀行之第000000000號支票存款帳戶，係於八十
    九年五月二十二日開始退票，八十九年九月一日始公告拒絕往來，即被告向乙○○、戊○○購買成衣時，週轉尚未陷於困難，又係成衣中盤商，以買賣成衣為業
    ，長期向乙○○、戊○○購買成衣，僅部分貨款未支付，尚難認有不法所有意圖
    ，亦無施用詐術可言，自不能令負常業詐欺罪責。惟公訴人認被告此部分行為，
    與其前開有罪部分，有裁判上一罪關係，故不另為無罪之諭知。
據上論斷，應依刑事訴訟法第二百九十九條第一項前段、第三百條，刑法第五十六條
、第三百三十九條第一項、第四十一條第一項前段、，罰金罰鍰提高標準條例第一條
前段、第二條，判決如主文。
中      華      民      國      九十一      年      二      月  二十一  日
                                        法  官  鍾  堯  航
右正本證明與原本無異。
如不服本判決，應於送達後十日內向本院提出上訴狀（須附繕本），上訴於台灣高等
法院台中分院。
                                        書記官
中      華      民      國      九十一      年      二      月  二十一 日
附錄論罪科刑法條
刑法第三百三十九條第一項：
意圖為自己或第三人不法之所有，以詐術使人將本人或第三人之物交付者，處五年以
下有期徒刑、拘役或科或併科一千元以下罰金。
